---
title: "**Modelo Logit**"
author: "David Arango </br> Daniel Gonzalez"
subtitle: <span style="color:#ad6395">**Unidad 1**</span>
output:
  pdf_document:
    toc: yes
    toc_depth: '2'
  html_document:
    toc: yes
    toc_depth: 2
    toc_float: yes
    theme: flatly
---


```{r setup, include=FALSE}
knitr::opts_chunk$set(comment = NA, warning = FALSE, message = FALSE)

# colores
c0= "#b0394a"
c1= "#ad6395"
c2= "#a391c4"
c3= "#8acfe6"
c4= "#646420"
c5= "#db524f"

library(memisc)
library(MASS)
library(lattice)
library(stats)
library(tidyverse)
```

</br></br>

# Problema

El siguiente problema es tomado del documento realizado por [Joaquín Amat Rodrigo](https://rpubs.com/Joaquin_AR/229736) publicado en RPlus con el fin de presentar el modelo logit simple

</br></br>

## Objetivo

+ Ilustrar los componentes del modelo lineal general para el caso particular del modelo de logit simple, enmarcado dentro de los modelos llamados **modelos de probabilidad**

+ Determinar la probabilidad de que un estudiante obtenga matricula de honor a partir de la nota obtenida en matemáticas

</br></br></br>

## Preguntas que surgen

+ Cómo se estiman los modelos de regresión con variables cualitativas como variables respuesta?
+ Qué problemas se presentan cuando se desean realizar inferencias? Que pruebas de hipotesis se deben realizar?
+ Como se mide la bondad de ajuste del modelo estimado?
+ Como se interpretan los resultados obtenidos?

Preguntas planteadas en Gujarati(2009)


Con el prósito de responder a esta preguntas, empezaremos con las caracteristicas de los datos

</br></br></br>

## Datos

La siguiente data contiene los datos de un conjunto de estudiantes que han obtenido matreicua de honor (matricula =1) y un grupo de no la han conseguido (matricula =0) y sus respectivas notas obtenidas en matemáticas

En este caso se debe contar con una variable categótica con dos niveles representados por dos valores : 0 y 1 (variable matricula), quien obra como variable dependiente y por lo menos una variable cuantitativa que tome diferentes valores (en este caso la nota de matemáticas).  

</br>

```{r}
matricula <- c(0, 0, 0, 0, 0, 0, 0, 0, 0, 0, 0, 1, 0, 1, 0, 0, 0, 0, 1, 0, 0, 1, 0, 0, 0, 0, 1, 0, 0, 0, 0, 0, 1, 0, 0, 1, 0, 1, 0, 0, 0, 0, 0, 0, 1, 0, 0, 0, 0, 0, 1, 0, 0, 0, 1, 0, 0, 0, 0, 0, 0, 1, 0, 0, 0, 0, 0, 0, 0, 0, 0, 0, 1, 0, 0, 0, 1, 0, 0, 0, 0, 0, 0, 1, 0, 1, 0, 0, 0, 0, 1, 0, 1, 0, 0, 1, 1, 1, 0, 1, 0, 0, 0, 0, 0, 0, 1, 0, 0, 1, 0, 0, 0, 1,  1, 0, 0, 1, 0, 0, 0, 0, 0, 0, 1, 0, 0, 0, 0, 0, 0, 1, 1, 0, 0, 1, 0, 0, 0, 0, 0, 0, 0, 0, 0, 0, 1, 0, 0, 0, 0, 0, 0, 0, 1, 0, 0, 0, 0, 1, 1, 0, 1, 1, 0, 0, 0, 0, 1, 0, 0, 0, 0, 0, 0, 0, 1, 0, 0, 1, 1, 0, 1, 1, 1, 1, 0, 0, 1, 0, 0, 0, 0, 0, 1, 0, 0, 0, 1, 1)
matematicas <- c(41, 53, 54, 47, 57, 51, 42, 45, 54, 52, 51, 51, 71, 57, 50, 43, 51, 60, 62, 57, 35, 75, 45, 57, 45, 46, 66, 57, 49, 49, 57, 64, 63, 57, 50, 58, 75, 68, 44, 40, 41, 62, 57, 43, 48, 63, 39, 70, 63, 59, 61, 38, 61, 49, 73, 44, 42, 39, 55, 52, 45, 61, 39, 41, 50, 40, 60, 47, 59, 49, 46, 58, 71, 58, 46, 43, 54, 56, 46, 54, 57, 54, 71, 48, 40, 64, 51, 39, 40, 61, 66, 49, 65, 52, 46, 61, 72, 71, 40, 69, 64, 56, 49, 54, 53, 66, 67, 40, 46, 69, 40, 41, 57, 58, 57, 37, 55, 62, 64, 40, 50, 46, 53, 52, 45, 56, 45, 54, 56, 41, 54, 72, 56, 47, 49, 60, 54, 55, 33, 49, 43, 50, 52, 48, 58, 43, 41, 43, 46, 44, 43, 61, 40, 49, 56, 61, 50, 51, 42, 67, 53, 50, 51, 72, 48, 40, 53, 39, 63, 51, 45, 39, 42, 62, 44, 65, 63, 54, 45, 60, 49, 48, 57, 55, 66, 64, 55, 42, 56, 53, 41, 42, 53, 42, 60, 52, 38, 57, 58, 65)
datos <- data.frame(as.factor(matricula), matematicas)
head(datos, 4)
```

</br></br>

Distribución de matriculados: 

Utilizamos la función table() para encontrar la distribución de la variable categórica matricula:

</br>

```{r}
table(datos$matricula)
```

</br></br>

Distribución del puntaje en matemáticas por tipo de matricula

Tambien podemos explorar el comportamiento de la variable cuantitativa (matematicas) para las dos categorías, que en este caso corresponde a la distribución de las notas por tipo de matricula : 

```{r}
ggplot(data = datos, aes(x = as.factor(matricula), y = matematicas, color = matricula)) +
  geom_boxplot() +
  geom_jitter(width = 0.1) +
  theme_bw() +
  theme(legend.position = "null")
```

</br></br></br>

## Modelo logit

Inicialmente podriamos explorar una estimación de MCO, como posibilidad de estimación:

```{r}
modelo0 = lm(matricula ~ matematicas)
summary(modelo0)
```

```{r}
g3=ggplot(data = datos, mapping = aes(x=matematicas, y=matricula)) + 
           geom_point() + 
           theme_bw() + 
           geom_smooth(method='lm', formula=y~x, se=FALSE, col='dodgerblue1')

g3
```

</br></br>

Como se puede observar este modelo no permite ajustar una linea que represente los valores obtenidos en la prueba de matematicas.  Además de no cumplir con los supuestos planteados para el modelo de regresión lineal simple.

+ No normalidad de los errores
+ Heteroscedasticidad de u
+ Posibilidad de que $\widehat{Y_{i}}$ se encuentre por fuera del rango $[0,1]$, estimación de la probabilidad de $Y$
+ Valores muy bajos para $R^{2}$, dada la dificultad de ajuste para una lina reacta 

</br></br>

Estos problemas los podemos superar al plantear el siguiente modelo teniendo como base la función de distribución acumulada $F(x) = P(X \leq x) $ y la función logistica  $f(x)= \dfrac{1}{1+\exp{\{-x\}}}$

```{r}
fx=function(x){
   1/(1+exp(-x))
}
x=seq(from =-10 ,to= 10, by= 0.1)
f=fx(x)
plot(x,f, type="l", col="#BC2B6A", lwd=5)
grid()
```

</br></br>

Empleando la funcion logistica se replantea el modelo partiendo del logaritmo de la razón de probabilidades en función de una combinación lineal de las variables independientes :

$$\ln \Bigg(\dfrac{P(Y=k|X=x)}{1-P(Y=k|X=x)}\Bigg) =  \beta_{0}+ \beta_{1} \hspace{.2cm}x_{i} + u_{i}$$
</br></br>

Su estimación se puede plantear como:

$$\ln \Bigg(\dfrac{P_{i}}{1-P_{i}} \Bigg) = \ln (odds) =\beta_{0} + \beta_{1} \hspace{.2cm}x_{i} + u_{i}$$
Donde :

* $odds = \dfrac{P_{i}}{1-P_{i}} = \dfrac{P(Y=k|X=x)}{1-P(Y=k|X=x)}$

* $\ln(odds) = \ln \Bigg(\dfrac{P_{i}}{1-P_{i}} \Bigg) = \ln \Bigg(\dfrac{P(Y=k|X=x)}{1-P(Y=k|X=x)}\Bigg)$

* $\ln \Bigg(\dfrac{1}{0}\Bigg) \hspace{.5cm}\text{si el estudiante RECIBE matricula de honor}$

* $\ln \Bigg(\dfrac{0}{1}\Bigg) \hspace{.5cm}\text{si el estudiante NO RECIBE matricula de honor}$

* Si $p = 1-p$       entonces  $odds = 1$  , por tanto $\ln(odds) = 0$      

* Si $p < 1-p$       entonces  $odds < 1$  , por tanto $\ln(odds) < 0$      

* Si $p > 1-p$       entonces  $odds > 1$  , por tanto $\ln(odds) > 0$      


</br></br>

Para realizar la estimación del modelo logit utilizamos la función `glm`

```{r}
modelo1 <- glm(matricula ~ matematicas, data = datos, family = "binomial")
summary(modelo1)
```

</br></br>

El modelo estimado en su forma original :

$$\ln \Bigg( \dfrac{\widehat{P_{i}}}{1-\widehat{P_{i}}} \Bigg) = \widehat{\beta_{0}} + \widehat{\beta_{1}} \hspace{.2cm}x_{i}$$
</br></br>

Utilizamos la función inversa del logaritmo

$$\Bigg( \dfrac{\widehat{P_{i}}}{1-\widehat{P_{i}}} \Bigg) = \exp{\bigg\{ \widehat{\beta_{0}} + \widehat{\beta_{1}} \hspace{.2cm} x_{i}}\bigg\}$$
</br></br>

$$\Bigg( \dfrac{\widehat{P_{i}}}{1-\widehat{P_{i}}} \Bigg) = \exp{\big\{ -9.793942  + 0.1563404 \hspace{.2cm}x_{i}}\big\}$$
</br></br>

El coeficiente estimado $\widehat{\beta_{0}}$ corresponde al valor esperado del logaritmo de la razón de probabilidades ($\ln \Bigg(\dfrac{P_{i}}{(1-P_{i})}\Bigg)$ para un estudiante con nota cero en matemáticas.  Para leerlo enterminos de probabilidad realizamos la siguiente transformación:


```{r}
# coeficientes estimados
b=modelo1$coefficients
b0=b[1]; names(b0)= " "
b1=b[2]; names(b1)= " "
#-------------------------
x=0
exp(b0+b1*x)
exp(b0+b1*x)/(1-exp(b0+b1*x))
```

</br></br>

Ahora para interpretar el aporte que genera un punto adicional en la nota de matemáticas sobre la probabilidad realizamos el siguiente cálculo:

$$\exp{\{ 0.1563404 \}} = 1.169224$$

```{r, echo=FALSE}
cat("exp(0.1563404) = ", exp(0.1563404) )
```

Este valor representa  un aumento de 0.01169224 sobre la probabilidad de obtenre matricula de honor por el incremento de un punto adicional en la nota de matemáticas


```{r, echo=FALSE}

```

</br></br>

## Interpretación de $\widehat{\beta_{0}}$

Cuando $x=0$ la probabilidad de obtener matricula es de $0.00005$ %



$\widehat{\beta_{1}}$ indica el cambio en $ln(p/(1-p))$  debido a un increento unitario en $x$,   por lo que es necesario sacar la funcion inversa al logaritmo que es la función exponencial

Por cada unidad de aumento de $x$ los $odds$ de obtener matricula se  incrementan en : $1.17$ veces

```{r}
exp(b1)
```


Un intervalo de confianza para los coeficientes se puede obtener mediante :

```{r, message=FALSE}
library(MASS)
confint(object = modelo1, level = 0.95 )
```


```{r}
# MEDIANTE BASE GRAPHICS SIN INTERVALOS DE CONFIANZA
# Codificación 0,1 de la variable respuesta
datos$matricula <- as.character(matricula)
datos$matematicas <- as.numeric(matematicas)

plot(matricula ~ matematicas, datos, col = "darkblue",
     main = "Modelo regresión logística",
     ylab = "P(matrícula=1|matemáticas)",
     xlab = "matemáticas", pch = "I")

# type = "response" devuelve las predicciones en forma de probabilidad en lugar de en log_ODDs
curve(predict(modelo1, data.frame(matematicas = x), type = "response"),
      col = "#447270", lwd = 3, add = TRUE)
abline(h=.50, col="red")


grid()
```

</br></br></br>

## Bondad de ajuste del modelo

```{r}
library(vcd)
predicciones <- ifelse(test = modelo1$fitted.values > 0.5, yes = 1, no = 0)
mc <- table(modelo1$model$matricula, predicciones,
                          dnn = c("observaciones", "predicciones"))
mc
```

```{r}
mosaic(mc, shade = T, colorize = T,
       gp = gpar(fill = matrix(c("#447270", "#f6b915", "#f6b915","#447270"), 2, 2)))
```


Cuenta $R^{2}$

```{r}
cuenta_R2= sum(diag(mc))/sum(mc)
cuenta_R2
```


```{r, message=FALSE}
library(DescTools)
PseudoR2(modelo1, which = "McFadden")
```

```{r,message=FALSE}
library(pscl)
pR2(modelo1)
```

</br></br></br>

## Predicción 

Predecir la probabilidad de que un estudiante pueda tener matricuala de honor con un puntaje en matemáticas de 70 puntos


```{r}
newdata1 <- data.frame(matematicas=c(30,40,50,60,70))
newdata1$rankP <- predict(modelo1, newdata = newdata1, type = "response")
newdata1


```

